---
title: "Anomalias_C1"
author: "Miguel Merelo Hernández"
date: "February 11, 2018"
output: pdf_document
---

```{r functions, include=FALSE}
source("../anomalias/!Outliers_A3_Funciones_a_cargar_en_cada_sesion2.R")
source("../anomalias/!Outliers_A2_Librerias_a_cargar_en_cada_sesion.R")
```

## Crear datos
Utilizamos LetterRecognition del paquete mlbench. Solo utilizamos las primeras 200 líneas ya que la visualización de 20000 entradas hace imposible analizar el problema.

```{r, message=F, warning=F}
library(mlbench)
data("LetterRecognition")
mydata.numeric = LetterRecognition[1:200,-c(1)]
mydata.numeric.scaled = scale(mydata.numeric)
```

# 1. Obtención de los outliers multivariantes
```{r}
alpha.value = 0.05
alpha.value.penalizado = 1 - ( 1 - alpha.value) ^ (1 / nrow(mydata.numeric))
set.seed(12)  
#solo con las 10 primeras variables, uni.plot no permite mas
mvoutlier.plot<-uni.plot(mydata.numeric[1:10],symb=FALSE,alpha=alpha.value.penalizado)
```
En el gráfico tenemos representados valores escalados de las variables con los que son outliers multivariantes.

# 2. Análisis de los outliers
```{r}
is.MCD.outlier<-mvoutlier.plot$outliers
numero.de.outliers.MCD<-sum(is.MCD.outlier)
numero.de.outliers.MCD
```
En nuestro conjunto de datos tenemos 53 outliers multivariantes.


```{r}
indices.de.outliers.en.alguna.columna<-
  vector_claves_outliers_IQR_en_alguna_columna(mydata.numeric)
indices.de.outliers.en.alguna.columna<-
  indices.de.outliers.en.alguna.columna[!duplicated(indices.de.outliers.en.alguna.columna)]
indices.de.outliers.multivariantes.MCD<-which(is.MCD.outlier)
indices.de.outliers.multivariantes.MCD.pero.no.1variantes<-
  setdiff(indices.de.outliers.multivariantes.MCD,indices.de.outliers.en.alguna.columna)
nombres.de.outliers.multivariantes.MCD.pero.no.1variantes<-
  names(is.MCD.outlier[indices.de.outliers.multivariantes.MCD.pero.no.1variantes])
indices.de.outliers.multivariantes.MCD.pero.no.1variantes
```
Indices de los outliers que son únicamente multivariantes.

```{r}
data.frame.solo.outliers<-mydata.numeric.scaled[is.MCD.outlier,]
head(data.frame.solo.outliers)
```
Valores normalizados de las instancias con outliers.

```{r}
set.seed(12) 
MiBoxPlot_juntos(mydata.numeric,is.MCD.outlier)
```
Podemos ver como se muestran en rojo los outliers simples y los multivariables. Por ejemplo, en x.ege podemos ver algunos entre el primer y segundo cuartil.

```{r}
set.seed(12)
MiBiPlot_Multivariate_Outliers(mydata.numeric,is.MCD.outlier,"LETTERRECOGNITION")
```
En este gráfico se colorean en rojo aquellos valores que son outliers multivariantes. 

```{r}
set.seed(12) 
MiPlot_Univariate_Outliers(mydata.numeric,
                           indices.de.outliers.en.alguna.columna,
                           "LETTERRECOGNITION")
```
Mostramos las variables dos a dos y marcamos aquellos puntos pertenecientes a instancias que tengan algún outlier en alguna variable. Por la cantidad de instancias con outliers que tenemos, casi el 50%, es imposible sacar una conclusión de este gráfico.