---
title: "Anomalias_B1"
author: "Miguel Merelo Hernández"
date: "February 11, 2018"
output: pdf_document
---
```{r functions, include=FALSE}
source("../anomalias/!Outliers_A3_Funciones_a_cargar_en_cada_sesion2.R")
source("../anomalias/!Outliers_A2_Librerias_a_cargar_en_cada_sesion.R")
```

## Crear datos
Utilizamos LetterRecognition del paquete mlbench. Solo utilizamos las primeras 200 líneas ya que la visualización de 20000 entradas hace imposible analizar el problema.

```{r, message=F, warning=F, include=FALSE}
library(mlbench)
data("LetterRecognition")
mydata.numeric  = LetterRecognition[1:200,-c(1)] 
indice.columna  = 1
nombre.mydata   = "LetterRecognition"
```

```{r}
mydata.numeric.scaled<-scale(mydata.numeric,center=TRUE,scale=TRUE)
columna<-mydata.numeric[,indice.columna]
nombre.columna<-names(mydata.numeric[indice.columna])
columna.scaled<-scale(columna)
```

# 1. Cómputo de los outliers IQR

## Calcular los outliers según la regla IQR. Directamente sin funciones propias.
```{r pressure}
cuartil.primero<-quantile(columna,0.25)
cuartil.tercero<-quantile(columna,0.75)
iqr<-IQR(columna)
iqr
quantile(columna)
```
Obtenemos que el 50% de los datos se encuentran entre los valores 3 y 6, que el valor máximo es 12 y el mínimo es 1. Con IQR=3 no podemos decir que la dispersión de los datos sea muy grande.

```{r}
extremo.superior.outlier.normal  <- cuartil.tercero+1.5*iqr
extremo.inferior.outlier.normal  <- cuartil.primero-1.5*iqr
extremo.superior.outlier.extremo <- cuartil.tercero+3*iqr
extremo.inferior.outlier.extremo <- cuartil.primero-3*iqr

vector.es.outlier.normal <- columna>extremo.superior.outlier.normal | 
  columna<extremo.inferior.outlier.normal
vector.es.outlier.extremo <- columna>extremo.superior.outlier.extremo | 
  columna<extremo.inferior.outlier.extremo


print(paste("Extremo outlier normal.",
            "Inferior:",extremo.inferior.outlier.normal,
            "Superior:",extremo.superior.outlier.normal))
print(paste("Extremo outlier extremo.",
            "Inferior:",extremo.inferior.outlier.extremo,
            "Superior:",extremo.superior.outlier.extremo))
print(paste("Indices de outliers normales:",
            paste(which(vector.es.outlier.normal),collapse = " ")))
print(paste("Indices de outliers extremos:",
            paste(which(vector.es.outlier.extremo), collapse = " ")))
```
Consideramos como outlier normal a aquella entrada con valor menor a -1.5 o superior a 10.5 y como outlier extremo a aquellos con valores menores a -6 y superiores a 15.
Para nuestros datos solo tenemos 2 valores de outliers normales y 0 extremos.
Confirmamos que la dispersión de los datos es pequeña con solo un 1% de outliers.

## Índices y valores de los outliers
```{r}
claves.outliers.normales<-which(vector.es.outlier.normal)
data.frame.outliers.normales<-mydata.numeric[claves.outliers.normales,]
nombres.outliers.normales<-row.names(data.frame.outliers.normales)
valores.outliers.normales<-columna[claves.outliers.normales]
valores.outliers.normales
```
Obtenemos que los dos únicos outliers de la columna que habíamos seleccionado tienen los valores 11 y 12.

## Desviación de los outliers con respecto a la media de la columna.
```{r}
valores.normalizados.outliers.normales<-columna.scaled[vector.es.outlier.normal]
valores.normalizados.outliers.normales
```
Valores de los outliers en el vector normalizado.

## Plot
```{r}
MiPlot_Univariate_Outliers(columna,claves.outliers.normales,nombre.columna)
```
Vemos como para la 10ª y 28ª instancia tenemos los dos outliers con valor 11 y 12 respectivamente y que el resto de valores no supera 10.5 (valor a partir del cual tenemos outliers)

## BoxPlot
```{r}
boxplot(columna, xlab=nombre.columna, main=nombre.mydata, las = 1)
MiBoxPlot_IQR_Univariate_Outliers(mydata.numeric, indice.columna, coef = 1.5)
```
Representación de los dos outliers con el resto de datos utilizando boxplot. Los valores normales no superan el valor 8.

## Cómputo de los outliers IQR con funciones propias.
```{r}
head(vector_es_outlier_IQR(columna.scaled,indice.columna),n=10)
head(vector_claves_outliers_IQR(columna.scaled,indice.columna),n=10)

```
Comprobación de que nuestras funciones dan los mismo resultados que las predefinidas.

```{r}
indices.de.outliers.en.alguna.columna<-
  vector_claves_outliers_IQR_en_alguna_columna(mydata.numeric)
indices.de.outliers.en.alguna.columna<-
  indices.de.outliers.en.alguna.columna[
    !duplicated(indices.de.outliers.en.alguna.columna)]
length(indices.de.outliers.en.alguna.columna)
head(mydata.numeric[indices.de.outliers.en.alguna.columna,],n=10)
```
Calculamos las instancias con outliers en alguna columna. Tenemos 92 instancias con outlier. Mostramos solo las 10 primeras instancias.

# Ampliación
## Índices y valores de los outliers
```{r}
frame.es.outlier<-as.matrix(sapply(1:ncol(mydata.numeric),
                                   function(x,y){vector_es_outlier_IQR(y,x)},
                                   mydata.numeric))
head(frame.es.outlier)
```
Como TRUE tenemos los valores que son outliers en esa columna.

```{r}
numero.total.outliers.por.columna<-apply(frame.es.outlier,2,sum)
numero.total.outliers.por.columna
```
Número de outliers por columna. Podemos observar como la última columna es la que más outliers tiene con 41.

```{r}
indices.de.outliers.en.alguna.columna<-unlist(
  sapply(1:ncol(mydata.numeric),
         function(x,y){vector_claves_outliers_IQR(y,x)},
         frame.es.outlier))
indices.de.outliers.en.alguna.columna<-
  indices.de.outliers.en.alguna.columna[
    !duplicated(indices.de.outliers.en.alguna.columna)]

head(indices.de.outliers.en.alguna.columna)
```
Vector de indices de las instancias con algún outlier en alguna columna.

## Desviación de los outliers con respecto a la media de la columna
```{r}
head(mydata.numeric.scaled[indices.de.outliers.en.alguna.columna,],n=10)
```
Mostramos solo las 10 primeras instancias normalizadas de las instancias con algún outlier.

## Boxplot
```{r}
MiBoxPlot_juntos_con_etiquetas(mydata.numeric)
```
Mostramos todos los outliers de las variables. Podemos comprobar como se corresponden con los datos antes calculados viendo que en la última columna tenemos mayor cantidad de outliers.